【裁判字號】    95,台上,5907
【裁判日期】    951026
【裁判案由】    違反毒品危害防制條例
【裁判全文】
最高法院刑事判決            九十五年度台上字第五九０七號
上  訴  人  甲○○
上列上訴人因違反毒品危害防制條例案件，不服台灣高等法院高
雄分院中華民國九十五年八月二十九日第二審更審判決（九十五
年度上更（一）字第四０號，起訴案號：台灣高雄地方法院檢察
署九十四年度偵字第五五九二、六五六一號），提起上訴，本院
判決如下：
    主  文
上訴駁回。
    理  由
按刑事訴訟法第三百七十七條規定，上訴於第三審法院，非以判
決違背法令為理由，不得為之。是提起第三審上訴，應以原判決
違背法令為理由，係屬法定要件。如果上訴理由狀並非依據卷內
訴訟資料，具體指摘原判決不適用何種法則或如何適用不當，或
所指摘原判決違法情事，顯與法律規定得為第三審上訴理由之違
法情形不相適合時，均應認其上訴為違背法律上之程式，予以駁
回。本件原判決認定上訴人甲○○與真實姓名不詳綽號「小強」
之成年男子共同意圖營利，基於販賣第一級毒品海洛因之概括犯
意聯絡，於九十四年三月二日八時許，由「小強」先在高雄縣大
寮鄉「雅苑汽車賓館」前，將海洛因二十二小包交付上訴人。並
指示上訴人將其中之二十一包（即其販賣予「財」、「泉」、「
貴」及為警察查扣之十八包）包裝海洛因之夾鏈袋有剪角者，每
包販售新台幣（下同）五百元，無剪角者，每包販售一千元，另
一包（即為台灣高雄看守所查獲之一包）則以不詳價格販賣，由
上訴人負責依指示交付海洛因予購買者，並向購買者收取價金，
再將收得之款項交予「小強」。「小強」則允以每日支付其二千
元至三千元作為報酬。嗣於同日十五時十八分四十七秒至十五時
二十七分二十五秒間某時點，小強即先後兩次撥打甲○○所有之
0000000000號行動電話，先通知其至同鄉忠義國小前，將價值五
百元之海洛因一包交予真實姓名不詳綽號「阿財」之人。惟「阿
財」僅交付四百六十元元，尚積欠四十元；其後「小強」再通知
其前往相同地點，將價值五百元之海洛因一包交付予綽號「阿泉
」之男子，「阿泉」交付價金五百元予上訴人；「小強」另於同
日之某時，通知上訴人將價值一千元之海洛因交付予「貴」之男
子，「貴」則交付一千元予甲○○，共計取得販毒所得一千九百
六十元。上訴人並將其交易情形記載予帳單上「財：500（40 欠
），泉：500 、貴：1000」。嗣於同日十七時四十分許，在同鄉
○○村○○路與義發路口，警員何明德、林珀玹見上訴人坐於車
牌號碼NA6－205號之機車上，行跡可疑。並發覺該機車鑰匙孔有
被撬壞之痕跡，發現該機車車身上所紋引擎號碼，係車主余連敏
失竊之贓車，乃當場逮捕上訴人，並附帶搜索該機車前置物箱內
及上訴人身體，而於該前置物箱扣得峰牌香菸盒內之海洛因一小
包，又於上訴人所穿長褲左後口袋皮夾內扣得預備出售而尚未售
出之海洛因十七小包（與上開海洛因一小包合計共十八包，淨重
合計二．九一公克、空包裝總重三．二公克）、上訴人所有上開
記載交付海洛因之帳單一張，及行動電話一支、販毒所得現金九
百六十元。嗣上訴人經台灣高雄地方法院檢察署檢察官偵訊後，
該署向台灣高雄地方法院聲請裁定羈押獲准，上訴人進入台灣高
雄看守所時，復經看守所人員在其皮夾內查獲預備出售而尚未賣
出之海洛因一小包（淨重０．四二公克、空包裝重０．一七公克
）等情。因而撤銷第一審判決，改判論處上訴人共同連續販賣第
一級毒品罪刑。已敘明上揭事實，業據上訴人於警詢供述確依小
強之之指示，將其所交付之海洛因交付與綽號「阿財」「阿泉」
，並收取價款，並有帳單一紙、行動電話一支、海洛因十九包、
販賣所得九百六十元等扣案可資佐證。而扣案之白色粉末十九包
經送請法務部調查局鑑定，確實為第一級毒品海洛因，有該局鑑
驗通知書二份附卷可稽；為其所憑之證據及認定之理由。並以上
訴人否認販賣毒品犯行，雖辯稱：在我皮夾內查獲之海洛因十八
包均係「小強」於被查獲當日寄放，扣案帳單亦係「小強」連同
海洛因一起交付，非伊本人所寫，現金九百六十元元雖在我身上
查獲，然亦非販毒所得云云。然查帳單一紙經送請內政部警政署
刑事警察局鑑驗結果，確係上訴人之筆跡。原判決於理由欄逐一
以通聯紀錄認定上訴依阿強之指示人交付海洛因予「阿泉」「阿
財」，而「阿貴」記載在同一張帳單上，足見同日尚有販賣一千
元海洛因與「阿貴」。對於上訴人嗣後辯稱其中在機車置物箱及
看守所在皮夾內查獲之海洛因各一包均供自行施用，現金九百六
十元並非販賣所得，何以不足採信，亦於判決理由貳、二、（四
）、（五）、（六）於理由內一一詳加指駁及說明，核其所為之
論斷，俱與卷內資料相符。從形式上觀察，原判決並無調查未盡
、理由不備、理由矛盾或採證違反證據法則之情形。上訴意旨略
以：1.扣案帳單僅能證明係上訴人所寫，不能推斷與毒品有關。
2.上訴人被查獲時，身上有二千餘元，警方僅扣其中九百六十元
，是否為配合販售毒品價格？此有利上訴人之事實未加調查，有
違證據法則。3.上訴人於警詢自白犯罪之時間與原判決認定販售
毒品時間不相一致，原判決未依證據認定犯罪事實。4.綽號「小
強」「阿財」「阿泉」「阿貴」是否確有其人，關係販賣毒品之
買方與賣方，原審僅以上訴人警詢非無可疑之自白為判斷基礎，
有查證未盡之違法。5.原判決認定上訴人販賣一千元毒品海洛因
與綽號「阿貴」，就交易時間、地點、方式未說明，有判決理由
欠備之違法。6.扣案十八包海洛因，有剪角者、有未剪角者，數
量各為何？其價格數量是否與帳單總價格相符？原判決未依職權
調查，違反刑事訴訟法第一百依十七條第二項之規定。又上訴人
在看守所被查獲之海洛因一包，並無剪角，重量亦和警詢供述欲
販賣之重量不同，且置放處所亦不相同，原判決認定亦係供販賣
之用，違背刑事訴訟法第一百五十四條第二項之規定云云。惟查
證據之取捨及事實之認定，均為事實審法院之職權，倘其採證認
事並未違反證據法則，自不得任意指為違法。查原判決就其如何
認定上訴人有前揭共同販賣毒品之犯行，已詳敘其所憑之證據及
理由，且對於上訴人所辯，如何均不足以採信，亦依據卷內資料
加以指駁論敘綦詳。上訴人所稱「小強」「阿財」「阿泉」「阿
貴」等人，並未提出真實年籍資料，且通聯紀錄亦無顯示來電電
話號碼，自屬無從調查；原判決依據經驗法則，以帳單上交易資
料認定販賣之事實，難謂有調查未盡或認定事實不依證據之違法
。至於被查扣之海洛因包裝有剪角者，有未剪角者，然上訴人供
述全部扣案之海洛因均係小強所交付，在看守所查獲未剪角（約
0.6 克）一包與其他剪角（0.2克）十一包、未剪角（0.4克）五
包均是放在上訴人身上皮夾內（見警卷扣押物品目錄、六五六一
號偵查卷扣押物品清單、第一審卷第七十八頁、第七十九頁）足
見所有經扣押之海洛因均係供為販賣之用。原判決並說明因總重
量未達一錢，價格不足一萬七千元之理由。原判決並無不依證據
認定事實，且此為原審認事採證職權之行使，並未違背證據法則
。又刑事訴訟法第一百一十七條第二項係規定偵查中申請再執行
羈押之規定，上訴意旨所指顯有誤會。至其餘上訴意旨所執各詞
，原判決已在理由內逐一論斷綦詳，並無如上訴人所云之違法。
上訴意旨，徒就原判決已說明之事項，及原審採證認事之職權行
使，任意指摘為違法，且為事實之爭執，顯與法律規定得為第三
審上訴理由之違法情形，不相適合。其上訴違背法律上之程式，
應予駁回。
據上論結，應依刑事訴訟法第三百九十五條前段，判決如主文。
中    華    民    國  九十五  年    十    月  二十六  日
                      最高法院刑事第四庭
                          審判長法官  吳  雄  銘
                                法官  池  啟  明
                                法官  郭  毓  洲
                                法官  韓  金  秀
                                法官  黃  梅  月
      本件正本證明與原本無異
                                      書  記  官
中    華    民    國  九十五  年    十    月          日
                                                      J


司法院資訊處製作；財團法人民間司法改革基金會備份。
